【裁判字號】    89,訴,489
【裁判日期】    900307
【裁判案由】    公共危險
【裁判全文】
臺灣新竹地方法院刑事判決                          八十九年度訴字第四八九號
    公  訴  人  臺灣新竹地方法院檢察署檢察官
    被      告  丑○○
右列被告因公共危險案件，經檢察官提起公訴（八十九年度偵字第三二四四號）及移
：
    主  文
丑○○連續放火燒燬他人所有之汽車，致生公共危險，處有期徒刑參年陸月。扣案之
打火機參個、報紙柒張，均沒收。
    事  實
一、丑○○於民國（下同）八十五年間曾犯公共危險罪（放火燒燬他人所有汽車），
    經本院判處有期徒刑一年二月，台灣高等法院駁回上訴確定，甫於八十九年四月
    十八日假釋交付保護管束，保護管束期滿日為同年八月十七日。詎仍不知悔改，
    復基於概括之犯意，連續於：(1)、八十九年六月八日凌晨零時二十六分許，騎乘
    腳踏車行經新竹市○○街四號福德宮前，見壬○○所有之彈簧床墊置於同市○○
    街六號壬○○住宅前，且四下無人之際，竟基於放火之故意，將上開彈簧床墊搬
    運跨立於福德宮大門上，再以其所有隨身攜帶之打火機放火點燃，而燒燬該彈床
    墊之下半部，致生福德宮有發生火災之公共危險，惟因福德宮連日已發生二起縱
    火事件，宮內管理員甲○○乃裝設監視系統拉線於家中監控，並自監視螢幕發現
    上情，及時自其新竹市○○街一號住處趕至現場滅火並報警，火勢始未擴大，並
    查獲騎乘腳踏車正欲離去之丑○○，另扣得丑○○所有供放火用之打火機一個。
    (2)、八十九年十月三日十八時三十分許，至新竹市○○街一八四號內天后宮，乘
    宮內無香客參拜之便，用不詳方式放火點燃宮內順風耳神像披風後即離去，致該
    神像衣服全毀、金身半毀，且內天后宮有因此發生火災之公共危險，幸因宮內管
    理員丁○○○及時發現會同其女兒丙○○自行提水撲滅。(3)、八十九年十月二十
    八日十七時五分許，騎乘腳踏車途經新竹市○○路二十四巷口，乘四下無人之際
    ，明知己○○所有之車號Ｒ三─一八五八號自小客車係緊鄰新竹市○○路二十六
    號何顯斌所有之鐵皮倉庫（非建築物）前停放，而該倉庫內堆置雜物及紙箱，極
    易引燃，竟承前同一放火之概括犯意，利用Ｒ三─一八五八號自小客車下方適有
    他人丟棄之彈簧床墊之便，以打火機點燃報紙而後引燃彈簧床墊，而燒燬上開自
    用小客車，並進而延燒至亦停放在附近洪瑞祺所有之車號ＴＹ─二九五一號自小
    客車左前車頭大燈及何顯斌所有之鐵皮倉庫內部分貨品及紙箱之公共危險，幸鄰
    人乙○○、戊○○發現有異，緊急通知己○○及打電話報警而撲滅火勢，始未釀
    成巨災，丑○○則於同日晚二十三時三十分許，在新竹市○○路加油站前為警查
    獲，並扣得其所有供放火用之打火機一個及預備供放火用之報紙七張。(4)、丑○○復基於概括犯意，於八十九年十一月三十日十六時三十分許，騎乘腳踏車四處
    閒逛至新竹市○○路二九二號旁巷內，見庚○○所有用紙箱裝之油漆數筒堆放在
    同市○○路二九二號自宅屋後，乘四下無人之際，以其隨身攜帶之打火機放火點
    燃燒燬覆蓋在紙箱上之牛皮紙袋及塑膠袋，致庚○○住宅有受波及之公共危險，
    惟因其連續涉及多起縱火案件，已為新竹市警察局第二分局東門派出所佈線跟監
    ，於丑○○步出巷口騎腳踏車欲離去之際，當場為跟監之警員子○○逮捕，並通
    知鄰人辛○○○報警及會同庚○○撲滅火勢，另扣得丑○○所有供放火用之打火
    機一個。
二、案經新竹市警察局第三分局報請臺灣新竹地方法院檢察署檢察官偵查起訴及移送
    併辦。
    理  由
一、訊據被告丑○○矢口否認有何放火犯行，辯稱：八十九年六月七日晚上十一時許
    ，伊騎腳踏車經過新竹市○○街福德宮前就被一年輕人叫住，說伊放火，伊從沒
    有到過新竹市○○街內天后宮，又八十九年十月二十八日下午伊也沒有經過中和
    路；八十九年十一月三十日下午伊騎腳踏車經過林森路就被捉了，當時伊身上帶
    二包煙，沒帶打火機，其餘扣案打火機是伊抽煙用的，報紙是用來包東西的云云
    。惟查：
（一）、就犯罪事實(1)部分犯行，證人甲○○於本院證稱：「：：那天晚上十二點多
        我打開我家監視器看到有人搬彈簧床擺放在廟大門，彈簧床原來是擺在離廟
        前七、八公尺處別人車庫旁，他搬到廟大門，我是從監視器看到有人點火才
        趕到現場，我家離廟只有三、四十公尺，我趕到廟時被告騎單車跑走約四、
        五十公尺，我與我兒子合力抓住他」、「（放火的是否庭上這位？）是，他
        體型與走路的樣子很像」、「（案發當時廟外大門附近有無其他人？）沒有
        」、「（那天你抓住被告時他是穿何衣服？）就是今天這套衣服，鐵灰色西
        裝褲、黃淡綠色短袖Ｔ恤上衣」等語，核與其在警、偵訊證述情節相符，並
        有扣案打火機一個可資佐證，再經本院當庭播放證人甲○○於警局所提出案
        發時福德宮前監視錄影帶，錄影帶畫面為四分格之黑白畫面，右上方為福德
        宮大門處，於八十八年六月八日零時二十六分二十六秒，有一身穿短袖上衣
        深色長褲之人自畫面左下方搬運彈簧床墊上福德宮階梯跨立彈簧床墊於大門
        上，二十九分四十七秒彈簧床墊左下方起火，三十分三十七秒放火者離開，
        三十一分二十秒證人甲○○趕至現場，又自零時二十六分二十二秒起至零時
        三十一分二十秒止，福德宮前方僅於二十八分十五秒、三十分十一秒、三十
        分三十秒許，有三人騎機車快速通過，餘無人在附近逗留，有勘驗筆錄附卷
        可按，查證人甲○○家距福德宮僅三、四十公尺，於自監視器發現有人縱火
        即趕至現場，以時間計不出數分鐘，旋在距福德宮四、五十公尺遠處逮捕騎
        腳踏車之被告，以當時時值深夜，來往行人稀少，福德宮前除放火者外並無
        其他人逗留，則被告顯然涉嫌重大，參以監視錄影帶雖無法辨認行為人之五
        官，然被告之體型、走路姿態及獲案當時所穿之鐵灰色西裝褲、黃淡綠色短
        袖Ｔ恤上衣，均與錄影帶中放火者極為相似，且被告辯稱其係騎腳踏車經過
        即被抓，然如前勘驗結果，於案發前後除有機車快速通通福德宮前，根本未
        見被告騎腳踏車通過，足見被告於八十八年六月八日零時二十六分開始錄影
        前已騎腳踏車至福德宮前逗留，且才有足夠時間搬運彈簧床墊並點火引燃，
        其辯稱其僅係路過云云，顯非實在，犯行應堪認定。
（二）、就犯罪事實(2)部分犯行，證人丁○○○於警訊時證稱：丑○○約今日（三日
        ）十八時二十五時許進入廟內，當時我正在櫃台當班，有看見他進廟內，廟
        裡只有丑○○一人，沒多久我即就發現順風耳神像著火，我立即提水滅火，
        並大喊失火，我女兒丙○○即由廚房出來查看（見八十九年度偵字第五六六
        七號卷第十三頁反面、十四頁正面），核與其於本院證述相符。另證人丙○○於本院證稱：「我當時在側廂房煮飯，被告進側廂房要從側門出去，但側
        門鎖住，我當時還告訴他門鎖住，他又回廟裡，他一離開幾秒我就聽到我媽
        喊起火，我趕去時我媽已潑了二桶水將火熄滅」、「（廟只有大門可進出？
        ）是，下午五點多我們就將側門鎖住」、「（丑○○常去廟裡？）是，他一
        、二年前就常來廟裡，我還問他最近怎麼沒來，他告訴我去坐牢」等語（見
        本院八十九年十一月二十四日訊問筆錄），互核二人證述情節相符，而證人
        丁○○○與丙○○與被告既為舊識，自無誤認可能，彼此間又無怨隙，亦無
        誣攀之虞，所為證言自屬可採。查本件案發時內天后宮側門已關閉，僅大門
        可供進出，著火時廟內只有被告一人，自以被告嫌疑最大。況被告於起火時
        原欲由側門離去，因見鎖住方退回廟內，業據證人丙○○證述在卷，益見其
        當時畏罪情虛，急欲逃離，若謂非其所為，孰能信之？此外，復有毀損照片
        八幀附卷可稽，事證明確，犯行洵堪認定。
（三）、就犯罪事實(3)部分犯行，現場目擊證人戊○○於警訊時證稱：我於八十九年
        十月二十八日十七時五分許，自家中中和路二十號五樓下樓時，看見一名男
        子躲在Ｒ三─一八五八號旁，我便上去查看，正好Ｒ三─一八五八號自小客
        車車底突然著火，突然一名年約五十多歲老先生，手裡拿舊報紙及打火機，
        匆匆忙忙從車子旁邊跑走，然後這名老先生至中和路二四號騎走一部腳踏車
        離去，因當時我看見Ｒ三─一八五八號車火勢越來越大，我便急忙至中和路
        二號內取出消防水管救火，所以才讓這名老先生離去云云（見八十九年度偵
        字第六四七三號卷第七頁反面）；於本院證稱：當天下午我要回家經過現場
        ，我有看到有一個人在現場動一下，然後放在鐵皮屋前之喜悅車子就冒煙了
        ，後來就看到被告從鐵皮屋與車子之空隙出來，我趕快拿滅火器救火，當時
        除被告外，鐵皮屋周圍一、二公尺都沒有人逗留等語（本院八十九年十二月
        二十九日訊問筆錄）。另位目擊證人乙○○於警訊時證稱：「八十九年十月
        二十八日十七時五分許，在中和路二十四巷口乙台Ｒ三─一八五八號左邊，
        丑○○走出來就有二團火冒出來該車，我和鄰居立即用社區的滅火器滅火並
        報警處理」、「我看到丑○○時，他蹲在Ｒ三─一八五八號自小客車左側，
        他看見我就起身離開，我覺得很奇怪就走近Ｒ三─一八五八號自小客車查，
        發現車底有一廢棄的彈簧墊已起火燃燒，當時巷內只有丑○○一人」（八十
        九年度偵字第六四七三號卷第九頁反面）；於本院證稱：我在著火之前一天
      ，就已經看過被告，第一次下午五時左右看到被告時，被告在現場很詭異，
        被告神色慌張，被告看到我時，趕快從車庫及車子縫隙之間騎腳踏車就走了
        。第二天下午五點左右，我又看到被告，被告也是很詭異的蹲在車子旁邊，
        覺得很奇怪，我等被告從車子旁邊站起來走開時，我走過去車子旁邊蹲下去
        就看到有二個火苗在彈簧床墊，因為當車子正好停在彈簧床墊的一個角落，
        馬上就燃燒起來，我趕快打電話報警等語（本院八十九年十二月二十九日訊
        問筆錄）。證人戊○○、乙○○且當庭指認被告無訛，足見Ｒ三─一八五八
        號自小客車起火時，案發現場除證人戊○○、乙○○外，確只有被告一人在
        場，被告辯稱案發時未經過中和路云云，顯非可採。而本件經新竹市消防局
        至火災現場勘查研判結果，認起火戶為Ｒ三─一八五八號自小客車，再延燒
        至新竹市○○路二六號倉庫及ＴＹ─二九五一號自小客車，而Ｒ三─一八五
        八號自小客下方放置之三床廢棄彈簧床墊均嚴重燒燬，其中最上層置於小客
        車靠北側兩片車門下方之彈簧床，留有一明顯受燒變色之燒痕，顯示火勢係
        由北側車門下方所放置之廢棄彈簧床墊最先起火，該床墊除非使用明火點燃
        及易燃物助燃，始易快速引燃，故無法排除起火處係因人為蓄意使用明火縱
        火，而引發火災之可能，有新竹市警察局第一分局八十九年十一月三十日八
        九竹市警一分刑字第二一二四七號函及所附之火災原因調查報告書、火災現
        場圖及照片二十一幀附卷可稽，此結論與證人戊○○、乙○○前開目擊情形
        極為吻合，參以證人戊○○、乙○○雖因忙救火未能當場逮捕被告，然渠經
        報警後，於同日二十三時三十分許，在新竹市○○路加油站前為警查獲騎腳
        踏車之被告，並當場在被告身上起出打火機一個及報紙七張，時值深夜，被
        告仍攜帶打火機及報紙七張在外閒逛，實不尋常，尤與證人戊○○所見男子
        手裡拿舊報紙及打火機，匆匆騎腳踏車離去相符，益徵被告即係於中和路二
        六號前以打火機及舊報紙放火點燃彈簧床墊，並進而燒毀Ｒ三─一八五八號
        自小客車之男子。
（四）、再就犯罪事實(4)部分犯行，被告丑○○因涉縱火犯行，由新竹市警察局第二
        分局東門派出所成立專案小組，自八十九年十一月三十日四時起編排全天候
        跟監勤務，於同日上午八時三十分許，被告丑○○自新竹市○○路○段六九
        二號家中騎腳踏車出門，經新竹市○○路三十號火災現場（發生於八十九年
        十一月二十九日十七時三分許，涉嫌人不明）後折返家門，十一時三十分許
        ，又自家中騎腳踏車至新竹市○○街一一一巷六弄六號火災現場（發生於八
        十九年十一月二十六日二十一時三十分許，涉嫌人不明）逗留約十分鐘後離
        去，同日十六時十分許，被告復由家中騎腳踏車出門，由新竹市○○路南下
        至中山路又返回林森路，騎至林森路二九二號旁巷口，將所騎腳踏車停放一
        旁後徒步進入該死巷內，約一分鐘，林森路二九二號後方所堆放之物品即開
        始冒煙並起火燃燒，被告由巷內著拖鞋手持打火機快速逃逸出來時，即為跟
        監在後之執勤警員子○○當場逮捕，並扣得打火機一個等情，此有東門派出
        所製作之報告書四紙在卷可稽，復經證人子○○到庭結稱屬實；另被害人庚○○指稱被告遭警查獲後，從身上拿打火機出來要點香煙抽，證人辛○○○
        證稱房子著火前，有看到被告騎自行車從伊店門口經過，伊與被害人庚○○
        住隔壁間等語，是被告辯稱其騎腳踏車經過林森路就被捉，當時其身上未帶
打火機云云，顯非實在。查本件起火之新竹市○○路二九二號旁為一死巷，
        被告將所騎腳踏車停放巷口徒步進入巷內一分鐘之久，被害人庚○○屋後堆
        放之物品即開始冒煙並起火燃燒，旋見被告快步步出巷內，並當場為執行跟
        監警員逮捕，扣得打火機一個，實有合理之懷疑認係被告所為，況被告若未
        涉案，又何須隱匿其進入巷內及攜帶打火機之事實，益見其畏罪情虛。此外
        ，復有現場照片四幀附卷可稽，參以被告於八十五年間亦因放火燒燬他人汽
        車經本院判處有期徒刑一年二月，並經台灣高等法院駁回上訴確定，有刑事
        判決正本二份附卷可稽，而本件被告所涉連續放火之犯罪情節與使用工具，
        與上開放火案件大致雷同，益徵本件放火行為應係被告所為，所辯無非卸責
        之詞，不足採信。
（五）、末查，被告燒燬之彈簧床墊跨立於福德宮大門，順風耳神像位於內天后內，
        自極易波及廟宇致生公共危險，又被告放火燒燬Ｒ三─一八五八號自小客車
        已生延燒停放在附近之車號ＴＹ─二九五一號自小客車左前車頭大燈及何顯
        斌所有之鐵皮倉庫內部分貨品及紙箱之公共危險，而被害人庚○○所有之油
        漆係用紙箱裝放，上覆蓋牛皮紙袋及塑膠袋，連同其他雜物緊鄰住宅後方堆
        放，極易引燃，亦有照片四幀附卷可稽，是其上開放火行為，自有引發各該
        被害人及附近住宅發生火災之公共危險，綜上，本件事證明確，被告犯行洵
        堪認定，自應依法論科。
二、核被告丑○○所為，係犯刑法第一百七十五條第一項之罪。其先後多次放火燒燬
    他人之彈簧床墊、神像、汽車、牛皮紙袋及塑膠袋等物，均時間緊間，犯罪構成
    要件相同，顯係基於概括犯意反覆為之，應依連續犯論以一罪，並加重其刑。爰
    審酌被告前已犯公共危險罪，假釋中仍不知痛改前愆，咨意放火，危及他人財產
    、生命安全，戕害社會安寧，犯罪情節重大，且飾詞狡辯，毫無悔意等一切情狀
    ，量處如主文所示之刑。扣案打火機三個及報紙七張為被告所有，業據其自承在
    卷，且分別為供被告犯罪及預備犯罪所用之物，併為沒收之宣告。另扣案之打火
    機一個（八十九年度保管字第一九０六號）雖為被告所有，惟係於八十九年十月
    三日十九時經警至被告家中扣得，且被告又有抽煙習慣，無從證明為供被告犯罪
    所用，爰不為沒收之諭知。又被告雖涉多起放火犯行，然經送財團法人為恭紀念
    醫院鑑定結果，認被告涉案當時之精神狀態未達心神喪失或精神耗弱之程度，且
    亦無法給予縱火癖之診斷，此有該院九十年一月十八日（九０）為恭醫字第００
    八八號司法鑑定報告書一份可稽，是認尚無施以監護之必要，附此敘明。
三、移送併辦（八十九年度偵字第五六六七號）意旨另以：被告丑○○另於八十九年
    九月二十四日十五時三十分許，至新竹市○○路二八號和平福德宮內，乘宮內無
    香客且管理員癸○○如廁之便，用打火機點燃燒毀宮內三尊媽姐神像，因認被告
    此部分亦涉有公共危險罪嫌云云。惟訊據被告丑○○堅決否認有何放火犯行，辯
    稱：伊未去過和平福德宮拜拜，也沒有放火燒神像云云。經查證人癸○○於警訊
    時證稱：「當日下午（九月二十四日）十五時五十分許，我看到廟中只有丑○○
    一人在裡面，而我因為尿急，就到廟旁的廁所小便，小便完了出來就看到丑○○
    在廟前騎著踏車離去，而旁邊有路人喊叫說廟內起火了：：」、「：：案發前連
    續三天，他都有來廟裡拜拜，但是他都是來看一看，並沒有燒香或敬果品，只是
    用手拜一拜，然後就離去了：：」，於本院證稱：「：：他大約三點多空手來拜
    拜，當時廟內沒有其他香客，我去上廁所出來辦公室關電視，就聽到有人喊神像
    起火了，我趕快跑過去看果然三尊神像著火，他是從中間一尊點火，我出來時他
    剛好牽腳踏車要走」等語，然除證人癸○○之指述外，並無其他證據足資佐證，
    且證人癸○○於起火前曾至廟旁廁所如廁，時間雖短，然其間是否有他人入內縱
    火亦不得而知，尚不得僅憑證人片面指述即入人於罪，原應為無罪之諭知。惟此
    部分公訴人係與被告前開於八十九年十月三日，在新竹市○○街一八四號內天后
    放火犯行一併移送併案審理，且與前開有罪部分有連續犯關係，爰不另為無罪之
    諭知，附此敘明。
據上論斷，應依刑事訴訟法第二百九十九條第一項前段、刑法第一百七十五條第一項
、第五十六條、第三十八條第一項第二款，判決如主文。
本案經檢察官林鳳師到庭執行職務。
中    華    民    國        九十        年      三      月      七      日
                                臺灣新竹地方法院刑事第二庭
                                    法  官  楊  明  箴
右正本證明與原本無異。
如不服本判決，應於判決送達後十日內向本院提出上訴狀( 應附繕本 )，上訴於
臺灣高等法院。
                                          書記官  陳  進  楷
中  華    民    國        九十        年      三      月     十三     日
附錄論罪科刑法條：
刑法第一百七十五條第一項：
放火燒燬前二條以外之他人所有物，致生公共危險者，處一年以上或七年以下有期徒
刑。


司法院資訊處製作；財團法人民間司法改革基金會備份。
